【裁判字號】    96,易,462
【裁判日期】    970529
【裁判案由】    竊盜
【裁判全文】
臺灣宜蘭地方法院刑事判決               96年度易字第462號
公  訴  人  臺灣宜蘭地方法院檢察署檢察官
被      告  丙○○
上列被告因竊盜案件，經檢察官提起公訴（96年度偵緝字第282
號），本院判決如下：
    主  文
丙○○無罪。
    理  由
一、公訴意旨略以：被告丙○○基於意圖為自己不法所有之犯意
    ，於民國96年6月2日下午2時20分許，趁甲○○經營生意未
    及注意之際，進入宜蘭縣宜蘭市○○路143之1號「新民排骨
    專賣店」內，徒手竊取甲○○所有現金新臺幣（下同）100
    元後，再於同日下午2時40分許，趁乙○○經營生意未及注
    意之際，進入宜蘭縣宜蘭市○○路54號「華泰玩具店」內，
    徒手竊取乙○○所有現金200元後逃逸。因認被告丙○○涉
    觸犯刑法第320條第1項之竊盜罪嫌等情。
二、公訴人認被告丙○○涉觸犯竊盜罪嫌，無非係以：(1)被告丙○○之警、偵訊自白；(2)證人乙○○之偵查證述；(3)贓物認
    領保管單2紙及現場照片12張，為其主要依據。
三、按犯罪事實應依證據認定之，無證據不得認定犯罪事實；又
    不能證明被告犯罪者，即應諭知無罪之判決，刑事訴訟法第
    154條第2項、第301條第1項分別定有明文。次按刑事訴訟上
    用以證明事實之證據，須於通常一般人均不至於有所懷疑，
    堪予確信其已臻真實者，始得據以為有罪之認定，倘其證明
    尚未達到此一程度，而有合理之懷疑存在，致使無從為有罪
    之確信時，即應為無罪之判決，此有最高法院76年臺上字第
    4986號判例意旨可資參照。又認定不利於被告之事實，須依
    積極證據，苟積極證據不足為不利於被告事實之認定時，即
    應為有利於被告之認定，更不必有何有利之證據，最高法院
    30年度上字第816號判例可資參照。
四、訊據被告固供認其於96年6月2日係在宜蘭市，且於96年6月
    3日經警帶回盤查時，身上確實有3張100元紙鈔及零錢等情
    不諱，並對於：(1)乙○○及甲○○分別是宜蘭縣宜蘭市○○
    路54號華泰玩具店之負責人及新民路143之1號新民排骨專賣
    店之店長，(2)該2人有於96年6月3日在新生派出所各填具贓
    物認領保管單1紙，表示已領回200元及100元等節亦不爭執
    ，惟堅決否認有竊盜犯行，辯稱：伊身上的錢是跟人家要的
    。伊是害怕沒有交待清楚錢的來源，警察會一直調查不讓伊
    離開，所以伊才說伊有竊盜，警察開車載伊去時，伊就指是
    在哪邊做案等語。經查：
  (一)證人即任職於新民排骨專賣店店長之甲○○於本院審理時證
    稱：新民排骨專賣店於96年6月2日沒有失竊東西，被告是說
    他偷100元，可是伊有檢查收銀機，是沒有遺失現金，而被
    告說是在收銀機下面的籃子偷的，但該籃子沒有裝錢，是裝
    雜七雜八的東西，所以被告說在新民排骨專賣店拿到100元
    ，伊等很懷疑，伊想說被告會不會在別的地方偷，忘了，以
    為是在新民排骨專賣店裡面偷的。沒有人跟伊反應96年6月2
    日當天有失竊現金。伊有簽贓物認領保管單，但是確定錢沒
    有拿回去，因為伊點過錢沒有遺失，所以伊沒有拿回去，伊
    還給派出所裡面的員警等語明確（見本院卷第136、137、13
    8頁），足見被告並未於起訴書所載之時、地，竊取新民排
    骨專賣店之現金100元。
  (二)證人即華泰玩具店之負責人乙○○於偵查中證稱：伊沒有親
    眼見到被告拿錢，是被告被警察抓時承認的，伊當天在店內
    ，出來時只見到被告的背影，被告就走了。伊應該認不出來
    被告。到目前為止，沒有發現其他財物失竊等語在卷（見偵
    卷第4頁），經核與其於本院準備程序所述：華泰玩具店在
    警察查獲被告之前，伊沒發現有錢不見的情形，因為被告在
    別的地方被警察抓到，才招認出來，招認後才到伊店裡，伊
    才知道有失竊，被告應該是有到伊的店裡面而已，伊只有看
    到他的背面，但是沒有親眼看到他有拿店裡的錢等情相符（
    見本院卷第61頁），故依證人乙○○於偵訊時之證詞，亦難
    認定被告確有於上開時、地，竊盜現金200元。
  (三)按被告之自白，非出於強暴、脅迫、利誘、詐欺、疲勞訊問
    、違法羈押或其他不正之方法，且與事實相符者，得為證據
    ；又被告之自白，不得作為有罪判決之唯一證據，仍應調查
    其他必要之證據，以察其是否與事實相符，刑事訴訟法第15
    6條第1項、第2項分別定有明文。查被告初於本院準備程序
    時雖辯稱：在警局時警察有打伊，所以伊是遭逼供的。當時
    伊說伊沒有做，警察說伊不講就不要離開派出所，伊就是因
    為這樣子才會怕，警察有搥伊，就是直接往伊脖子上打下來
    ，打了2、3下，是在做筆錄之前詢問伊時打的，地點是在大
    辦公室，當時他們有說伊不承認的話，就把伊帶到小房間裡
    去等節（見本院卷第53、101頁）。然查，證人即當天在場
    之新生派出所所長張先聖及承辦警員陳志鑫業於本院審理時
    分別結證稱：張先聖─伊沒有打被告，伊除了要帶被告去
    偵訊室時，有拉他去偵訊室以外，與被告沒有其他的觸碰。
    被告說在警察詢問之前，有警員拍打他的脖子，打了2、3下
    這件事，應該是不可能，也沒有人對被告說，如果他不承認
    的話，就要把他帶到小房間去。當天製作筆錄之前，沒有人
    打被告。是在派出所的大辦公室與被告聊，大辦公室是開放
    的空間（見本院卷第124-128頁）；陳志鑫─在派出所大
    辦公室時沒有人打被告，伊或廖正雄沒有觸碰到被告脖子，
    也沒有其他人觸碰到被告（見本院卷第130、131頁）等語明
    確。參以詢問被告之地點是在派出所的大辦公室，乃開放空
    間，衡諸經驗法則，此等眾目睽睽之開放式詢問環境，通常
    不至於發生刑求取供情事。況且，被告嗣於本院審理時亦改
    口供述：警員有無打伊脖子，伊不清楚，伊感覺是好像有又
    好像沒有，當時伊是因為那個警察辦公嚴肅的氣氛，害怕若
    沒有交待清楚錢的來源，警察會一直調查不讓伊離開，所以
    才說有做等語在卷（見本院卷第140頁），顯見被告於96年6
    月3日接受警詢時所為之供詞，係因為自己懾於警察辦案嚴
    肅之氛圍，害怕如未交待清楚錢的來源，警察會一直調查不
    讓伊離開，才供述如上。故被告前揭於96年6月3日接受警詢
    時所為之陳述，應係出於其自由意志無訛，並無任何受到承
    辦警方詐欺、誘導或其他不正方法取供之情形。被告初於本
    院準備程中所為之刑求抗辯，要難認有何憑信性可言。
  (四)惟縱使如此，被告於警、偵訊所為之自白，仍須調查與事實
    相符者，始得作為證據。而經審諸證人陳志鑫於本院審理時
    證稱：當時有人報案說被告是向人借錢，伊等就把被告帶回
    來盤查。被告一開始是說向人家借的，伊就帶被告去查證，
    查不出來，後來被告才說是偷的，伊等才帶被告到「新民排
    骨專賣店」，後來再帶到「華泰玩具店」那邊。被告有說身
    上的300元是跟人家借的，伊有帶被告去查證，但是被告有
    的地點講不出來，講得出來的，伊等有去查證，但是店家都
    說沒有來過，沒有看過被告。是96年6月3日下午12時10分許
    帶被告回去盤查的，做完警詢筆錄就帶被告到偵查隊，大概
    當日下午4點多就讓被告回去了等語（見本院卷第129、130
    、132、135頁），而證人張光聖於本院審理時亦證稱：當時
    有民眾打電話到派出所說有遊民要借錢，伊等就過去帶被告
    到派出所，被告行跡可疑，穿著很邋遢，也不是宜蘭這邊的
    人。被告受訊問滿久了，伊印象中被告說有去跟人家拿1、2
    百元，伊問被告有無未經過同意就拿，被告說有，伊就請同
    仁帶被告去找，也找了很久，回來派出所後，同仁說找不到
    被害地點或是被害人不在家，後來又出去找，才找到起訴書
    所載的2家商店。被告剛開始不承認，就一直詢問被告，一
    直瞭解，問被告什麼時候來宜蘭、住哪裡、要如何生活，被
    告剛開始就說跟人家商店要1、2百元，但伊等合理懷疑，就
    問被告說如果去商店，而商店沒有人的話，是否有未經過允
    許就拿走的情形，被告說有，但不曉得是哪一家等語（見本
    院卷第123、124、127頁），併參以警員偕同被告至現場照
    相之時間，最早是96年6月3日中午12時50分許，有現場照片
    附卷可佐，則被告確實有遭證人張光聖及陳志鑫懷疑其身上
    之現金來源，而被盤問並偕同外出查證，惟因查證結果與其
    所述不符，無法交待現金來源，乃為警再次盤問，致無法離
    開派出所後，始於第2次之盤問及查證過程中，供述有為起
    訴書所載之竊盜犯行，前後共花費近1個小時。從而，被告
    辯稱：伊是害怕沒有交待清楚錢的來源，警察會一直調查不
    讓伊離開，所以伊才說伊有竊盜等節，尚非全然無據。再者
    ，經本院勘驗被告警詢供述之錄音結果為：「1、錄音內容
    要旨與筆錄記載相符。2、警詢筆錄第2頁未連續錄音，警員
    於製作第2頁第4行以下之警詢筆錄時，係於被告回答問題完
    畢後，即切斷錄音，於詢問另一個問題時再開始錄音。3、
    被告回答警詢筆錄第2頁第9行之關鍵問題時，大部分是以照
    著筆錄內容唸出來之方式回答問題」，有96年5月15日審理
    筆錄可稽（見本院卷第137頁），實難謂公訴人所舉之被告
    警詢自白無瑕疵。且如上述，證人甲○○及乙○○之證詞，
    均難據為不利被告之認定，而被告於96年6月3日經警帶回盤
    查時，身上所放置之3張100元紙鈔，又係客觀證據，僅能證
    明被告身上確實有3張100元紙鈔之事實而已，就認定該等現
    金究係如何取得一節，並無所助益，自亦不能據以推認被告
    有竊盜犯行。此外，復無其他積極證據或間接證據可資證明
    及補強。因此，被告於警、偵訊之自白，要難作為本案認定
    事實之證據。
五、綜上所述，公訴人所舉之被告警、偵訊自白是否與事實相符
    ，並非無疑，又無具相當關聯性之事證足資補強該自白之憑
    信性，並證明被告確有為被訴之竊盜犯行，則被告是否涉犯
    竊盜罪嫌，既未達於通常一般之人均不致有所懷疑，而得確
    信為真實之程度，揆諸首揭說明，被告犯罪即屬不能證明，
    應為無罪之判決。
據上論斷，應依刑事訴訟法第301條第1項，判決如主文。
本案經檢察官賴慶祥到庭執行職務。
中    華    民    國    97    年    5     月    29    日
                        刑事第二庭  法  官  陳映佐
以上正本證明與原本無異。
如不服本判決應於收受本判決後10日內向本院提出上訴書狀，並
應敘述具體理由。若未敘述理由者，應於上訴期間屆滿後20日內
向本院補提理由書狀(均須按他造當事人之人數附繕本)。
                                    書記官  何適熹
中    華    民    國    97    年    5     月    30    日


司法院資訊處製作；財團法人民間司法改革基金會備份。
